【裁判字號】    98,交易,544
【裁判日期】    990712
【裁判案由】    過失傷害
【裁判全文】
臺灣板橋地方法院刑事判決             98年度交易字第544號
公  訴  人  臺灣板橋地方法院檢察署檢察官
被      告  甲○○
上列被告因過失傷害案件，經檢察官提起公訴（98年度偵字第21
254 號），本院判決如下：
    主  文
甲○○無罪。
    理  由
一、本件公訴意旨略以：被告甲○○於民國98年4 月17日晚上7
    時2 分許，駕駛車牌號碼8511—EV號之自用小客車，沿臺北
    縣鶯歌鎮永新巷直行欲左轉無名巷時，本應注意汽車行駛至
    交岔路口，左轉彎時，應距交岔路口30公尺前顯示方向燈或
    手勢，換入內側車道或左轉車道，行至交岔路口中心處左轉
    ，並不得占用來車道搶先左轉；在劃有行車分向線之路段，
    僅超車時得駛越，且依當時情況，並無不能注意之情事，竟
    疏未注意，直接於巷口佔用來車道並跨越行車分向線提前左
    轉彎。適於同一時間，告訴人丙○○騎乘車牌號碼611 —DD
    P 號機車行駛至上址，亦疏未注意車前狀況及減速慢行，且
    於未劃分快慢車道之道路，未靠右行駛，貿然自被告甲○○
    駕駛之前開車輛之左方超車，見狀煞停不及，撞擊被告甲○
    ○駕駛之前開車輛之左側車身，因而受有右腳脛骨平台骨折
    並腓骨頭脫臼、右膝內側韌帶及十字韌帶斷裂、右腳鵝掌肌
    腱斷裂等傷害，因認被告甲○○涉犯刑法第284 條第1 項前
    段之過失傷害罪嫌等語。
二、按犯罪事實應依證據認定之，無證據不得認定犯罪事實；不
    能證明被告犯罪者，應諭知無罪之判決，刑事訴訟法第154
    條第2 項、第301 條第1 項分別定有明文。又告訴人之告訴
    ，係以使被告受刑事訴追為目的，是其陳述是否與事實相符
    ，仍應調查其他證據以資審認。事實之認定，應憑證據，如
    未能發現相當證據，或證據不足以證明，自不能以推測或擬
    制之方法，為裁判基礎。再認定犯罪事實，所憑之證據，雖
    不以直接證據為限，間接證據亦包括在內，然無論直接或間
    接證據，其為訴訟上之證明，須於通常一般之人均不致於有
    所懷疑，而得確信其為真實之程度者，始得據之為有罪之認
    定，倘其證明尚未達到此一程度，而有合理性懷疑之存在時
    ，即無從為有罪之認定（最高法院分別著有52年台上字第13
    00號、40年台上字第86號及76年台上字第4986號等判例參照
    ）。又被害人與一般證人不同，其與被告處於相反之立場，
    其陳述之目的，在使被告受刑事訴追處罰，內容未必完全真
    實，證明力自較一般證人之陳述薄弱。故被害人縱立於證人
    地位而為指證及陳述，且其指證、陳述無瑕疵可指，仍不得
    作為有罪判決之唯一證據，應調查其他證據以察其是否與事
    實相符，亦即仍須有補強證據以擔保其指證、陳述之真實性
    ，始得採為斷罪之依據（最高法院94年度台上字第3326號判
    決參照）。
三、公訴人認被告甲○○涉有上揭犯行，係以(一)被告甲○○於警
    詢及偵查中之供述；(二)告訴人丙○○於警詢及偵查中之供述
    ；(三)診斷證明書；(四)道路交通事故現場圖、道路交通事故調
    查報告表(一)、(二)、現場及車損照片多張等為其主要論據。惟
    訊據被告甲○○固不否認於上揭時、地與告訴人丙○○發生
    車禍事故，告訴人丙○○因而受有傷害等節，惟堅決否認有
    何過失傷害犯行，並辯稱：當時伊係前車，而丙○○係後車
    ，因伊要從永新巷左轉到無名巷，所以有打方向燈，同時還
    注意巷子內有沒有車子要出來，因此車速非常慢，丙○○應
    該可以看見伊車輛要左轉，但丙○○車速非常快，所以來不
    及煞車，加上逆向違規在路口超車，所以才會滑倒撞倒伊，
    伊並沒有過失等語。
四、經查：
  (一)有關被告甲○○於98年4 月17日晚上7 時2 分許，駕駛車牌
    號碼8511—EV號之自用小客車，沿臺北縣鶯歌鎮永新巷直行
    欲左轉無名巷，適告訴人丙○○騎乘車牌號碼611 —DDP 號
    機車行駛至上址，未注意車前狀況及減速慢行，且於未劃分
    快慢車道之道路，未靠右行駛，貿然自被告甲○○駕駛之前
    開車輛之左方超車，見狀煞停不及，撞擊被告甲○○駕駛上
    開車輛之左側車身，因而受有右腳脛骨平台骨折並腓骨頭脫
    臼、右膝內側韌帶及十字韌帶斷裂、右腳鵝掌肌腱斷裂等傷
    害，業據被告甲○○於警詢、偵查及本院審理中供述明確（
    見98年度偵字第21254 號偵查卷宗第4 至8 、41至42頁及本
    院卷第64背面至65背面頁），且有證人即告訴人丙○○於警
    詢及偵查中證述綦詳（見同上偵查卷宗第10至12、43頁），
    復有財團法人恩主公醫院診斷證明書、道路交通事故現場圖
    、道路交通事故調查報告表(一)、(二)及交通事故照片26張在卷
    可參（見同上偵查卷宗第16至19、24至36頁），此部分之事
    實，已堪認定。
  (二)有關被告甲○○有無違反道路交通安全規則第102 條第1 項
    第5 款部分：
  1.按「汽車行駛至交岔路口，其行進、轉彎，應依下列規定：
    五、左轉彎時，應距交岔路口三十公尺前顯示方向燈或手勢
    ，換入內側車道或左轉車道，行至交岔路口中心處左轉，並
    不得占用來車道搶先左轉。」道路交通安全規則第102 條第
    1 項第5 款定有明文。
  2.雖證人即告訴人丙○○於警詢、偵查及本院審理中均指訴：
    被告沒有打方向燈等詞（見同上偵查卷宗第11、43頁及本院
    卷第76背面頁），惟觀之證人即警員乙○○○於本院審理中
    具結證稱：本件交通事故現場處理的人係伊，抵達現場時，
    被告車子的引擎還發動，伊有注意被告車頭大燈有開，且有
    打方向燈，但無法確定方向燈是行進中所打的或者警方到場
    前打的等語歷歷（見本院卷第79背面至80頁），另參以被告
    所駕駛上開車輛之左側葉子板上面的小方向燈有亮，此有現
    場照片在卷可佐（見同上偵查卷宗第29頁），綜觀上開情詞
    ，足認被告甲○○確實有打方向燈之情。至證人乙○○○另
    證稱：不知道該方向燈是否在行進中所打一節，徵之被告甲
    ○○於警詢、偵查及本院審理中供述：在左轉時，伊有使用
    方向燈之情均一致（見同上偵查卷宗第5 、42頁及本院卷第
    64背面、79背面、92、93頁），衡以一般人面對突如其來的
    交通事故，理應會立即下車察看有無人受傷及相關情況，而
    被告甲○○面對瞬間發生之車禍事故，斯時告訴人丙○○遭
    所騎乘之機車壓住腳，被告甲○○即下車幫忙扶起，其應無
    暇注意自己何處不符合交通規範而立即開啟方向燈之心機，
    足見被告甲○○欲左轉之際，確實有打方向燈之事實。是告
    訴人丙○○所指被告甲○○未打方向燈乙節，與事實並不相
    符，自無足採為憑信，而遽引為對被告甲○○不利之認定。
  3.復稽告訴人丙○○於警詢、偵查及本院審理中證稱：當時伊
    從鶯歌鎮○○路又轉往永新巷的方向行駛，與被告甲○○是
    同向行駛，伊在被告甲○○的車後面，發生地點是在無名巷
    等語綦詳（見同上偵查卷宗第10至11、43頁及本院卷第77、
    77背面至78頁），互核被告甲○○於警詢、偵查及本院審理
    中亦證稱：當時伊準備左轉往無名巷口，左轉時，對巷沒有
    來車，車禍位置在鶯歌鎮永新巷口與無名巷口附近之情（見
    同上偵查卷宗第5 、41至42頁及本院卷第64背面頁），再稽
    道路交通事故現場圖所示，被告甲○○與告訴人丙○○所駕
    駛之路段為同向之車道，足見被告甲○○與告訴人丙○○係
    屬同車道之前、後車關係，實難苛求屬前車之被告甲○○仍
    應注意後方欲從左方違規超車之告訴人丙○○行車狀況。
  4.至公訴意旨認被告甲○○自承：有占用來車道搶先左轉等詞
    。惟被告甲○○與告訴人丙○○係屬前、後車關係，且被告
    甲○○於欲左轉時，有打方向燈等情，已於前述，而有無占
    用來車道之情，顯係指被告甲○○與對向車道之關係，自難
    以告訴人丙○○撞擊被告甲○○所駕駛前開車輛之左側車身
    ，因而受傷，逕認被告甲○○就此所為，與告訴人丙○○所
    受之傷害有因果關係至明。
  (三)有關被告甲○○有無違反道路交通安全規則第97條第1 項第
    3 款部分：
  1.按「汽車在未劃設慢車道之雙向二車道行駛時，應依下列規
    定：三、在劃有行車分向線之路段，超車時得駛越，但不能
    併行競駛。」道路交通安全規則第97條第1 項第3 款定有明
    文。
  2.觀之被告甲○○係駕駛在往永新巷之車道上，又該車道係屬
    設有黃虛線之行車分向線的車道，而永新巷與無名巷口為交
    岔路口，該交岔入口並無設有禁止轉彎之號誌，此觀卷附之
    道路交通事故現場圖及道路交通事故調查報告表(一)、(二)等資
    料可知，則該交岔入口既無設置禁止轉彎之號誌，而被告甲
    ○○所行駛之路段亦非畫有雙黃實線之不得跨越的車道，從
    而被告甲○○欲左轉至無名巷，自應適用汽車行駛至交岔入
    口之相關規定，公訴意旨所認應依道路交通安全規則第97條
    第1 項第3 款部分，容有誤會，自難責以被告甲○○有在劃
    有行車分向線之路段，並非超車卻駛越之過失。
  (四)復佐以本件車禍經送臺灣省臺北縣區車輛行車事故鑑定委員
    會鑑定結果：「柒、鑑定意見：一、丙○○晚間駕駛普通重
    型機車，違規於路口超車且未注意車前狀況，為肇事原因。
    二、甲○○駕駛自用小客車，無肇事因素。」之認定亦與本
    院前述認定內容相符，此有上開委員會於98年12月15日出具
    之北縣鑑字第0985181472號鑑定意見書1 份附卷可參（見本
    院卷第23至26頁），益徵被告甲○○前開所辯，自屬有據。
    至於臺灣省車輛行車事故覆議鑑定委員會鑑定結果：「柒、
    覆議意見：甲○○駕駛自小客車行經無號誌交岔路口左轉，
    未讓左後直行車先行與丙○○駕駛中機車行經無號誌交岔路
    口，違規超車，且未注意車前狀況，同為肇事原因。」，此
    有上開委員會於99年2 月11日出具之覆議字第0996200593號
    覆議意見書1 份在卷可佐（見本院卷第46至49頁），惟參以
    證人丙○○於本院審理中證稱：伊看被告甲○○車子停下來
    ，就想要超車，便從左邊超車，當時伊已經騎到對向車道，
    又伊知道路口是禁止超車等語綦詳（見本院卷第76至76背面
    、77至77背面頁），顯見告訴人丙○○係在交岔路口違規超
    車，甚至逆向騎到對向車道乙節。則一般駕駛人因信賴其他
    參與交通者亦能遵守交通規則，尚不能預期有駕駛者在極近
    距離情形下突然違規逆向超車而來，被告甲○○既係遵守交
    通規則而駕車，並無證據證明預見對方違規行為之情況下，
    尚難認遵守交通規則之一方對於不可知之對方違規行為有預
    防義務，而得以認其未注意行經無號誌交岔路口左轉，未讓
    左後直行車先行之狀況，覆議委員會竟仍以被告甲○○疏未
    注意行經無號誌交岔路口左轉，未讓左後直行車先行，作為
    肇事因素，顯有未當，自不得據該覆議結論作為認定被告甲
    ○○有罪之證據。
五、綜上，公訴人所指被告甲○○涉犯過失傷害之犯行，除證人
    即告訴人丙○○之指訴外，並無任何其他補強證據足以增強
    或擔保告訴人丙○○證述之證明力，本院自難僅憑告訴人丙
    ○○之指訴，遽為被告甲○○有罪之判斷；此外，復查無其
    他積極證據足以證明被告甲○○有何公訴意旨所指之過失傷
    害之犯行，揆諸前開說明，既不能證明被告甲○○犯罪，自
    應諭知被告無罪之判決，以昭審慎。
據上論斷，應依刑事訴訟法第301 條第1 項，判決如主文。
本案經檢察官簡志祥到庭執行職務。
中    華    民    國    99    年    7     月    12    日
                  交通法庭    法  官  連雅婷
以上正本證明與原本無異
如不服本判決應於送達後10日內向本院提出上訴狀
                                書記官  郭晉良
中    華    民    國    99    年    7     月    12    日

司法院資訊處製作；財團法人民間司法改革基金會備份。
